95臺灣臺中地方法院民事裁定
111年度聲字第196號
聲  請  人  財團法人法律扶助基金會

法定代理人  陳碧玉  
代  理  人  邱彥霖  
相  對  人  喻麗鳳  
上列當事人間聲請准予回饋金強制執行事件，本院裁定如下：
    主    文
聲請駁回。
    理    由
一、按因法律扶助所取得之標的具財產價值，且其財產價值達一
    定標準者，分會經審查得請求受扶助人負擔酬金及必要費用
    之全部或一部為回饋金。受扶助人應依分會書面通知之期限
    及額度，給付應分擔之酬金及必要費用或回饋金。受扶助人
    不依第20條第4項、第21條第3項或第33條第1項返還酬金及
    必要費用，未提出覆議或提出覆議經駁回者，基金會或分會
    除認強制執行無實益外，得提出相關證明文件，聲請法院裁
    定強制執行；於聲請法院強制執行時，免徵執行費，法律扶
    助法第32條第1項、第33條第1項及第35條第1項分別定有明
    文。次按非對話而為意思表示者，其意思表示以通知達到相
    對人時，發生效力，民法第95條第1項前段亦有明文。又表
    意人將其意思表示以書面郵寄掛號寄送至相對人之住所地，
    郵務機關因不獲會晤相對人，而製作招領通知單通知相對人
    領取者，除相對人能證明其客觀上有不能領取之正當事由外
    ，應認相對人受招領通知時，表意人之意思表示已到達相對
    人而發生效力，不以相對人實際領取為必要（最高法院109
    年度台上大字第908號裁定主文參照）。
二、聲請意旨略以：相對人於民國102年9月2日依法律扶助法第1
    3條第1項規定向聲請人臺中分會（下稱臺中分會）申請法律
    扶助，經臺中分會審查決定准許相對人就返還代墊扶養費用
    事件之法律扶助（申請編號：0000000-B-044號）。聲請人
    因此支出律師酬金新臺幣（下同）1萬元。而扶助案件（本
    院103年度家親聲字第58號返還代墊扶養費用事件）現已終
    結，相對人可取得122萬元之利益，依財團法人法律扶助基
    金會受扶助人繳納回饋金標準第4條第1項第1款規定，相對
    人應回饋全部之律師酬金及必要費用共1萬元。聲請人已於1
    11年3月10日按相對人申請法律扶助時之住所即臺中市○○區○
    ○路0段000號（下稱大雅區地址）寄送回饋金事項告知書，
    被以「查無此人」為由退回。又分別於111年4月12日、111
    年6月15日寄發回饋金審查決定通知書、回饋金催告函至大
    雅區地址，仍被以「招領逾期」及「查無此人」為由退回。
    惟依最高法院109年度台上大字第908號裁定意旨，仍生合法
    送達效力，相對人卻迄未置理。爰依法律扶助法第35條第1
    項規定，聲請本院裁定准予回饋金強制執行等語。
三、經查，聲請人主張之前揭事實，固據其提出法律扶助申請書
    、審查表、身分證、本院103年度家親聲字第58號民事裁定
    節本、結算之審查表（回饋金）、回饋金催告函、回饋金審
    查決定通知書、信封袋等件為證，堪信為真實。惟聲請人於
    111年3月10日郵寄回饋金事項告知書至大雅區地址時，即已
    因查無此人被郵務機關退回，堪認相對人當時已未實際居住
    在大雅區地址，而非相對人之住所地。聲請人卻仍於111年4
    月12日、111年6月15日分別郵寄回饋金審查決定通知書、回
    饋金催告函至大雅區地址，其中回饋金審查決定通知書因招
    領逾期被郵務機關退回，回饋金催告函則因查無此人被郵務
    機關退回，更足證相對人已未居住在大雅區地址。參以相對
    人已於106年6月28日將戶籍遷入至臺中市○○區○○路0段000號
    2樓，有相對人個人戶籍資料查詢結果附卷可參，益徵大雅
    區地址已非相對人之住所地甚明。則聲請人既未將回饋金事
    項告知書、郵寄回饋金審查決定通知書、回饋金催告函合法
    送達相對人，相對人自無從依法律扶助法第33條第1項規定
    給付應分擔之酬金及必要費用或回饋金或提出覆議，核與法
    律扶助法第35條第1項之規定不符。又聲請人係將上開書面
    郵寄至大雅區地址，然該址非相對人之住所地，業如前述，
    是本件與最高法院109年度台上大字第908號裁定之基礎事實
    顯有不同，尚難比附援引，附此敘明。是聲請人依法律扶助
    法第35條第1項規定聲請裁定准予回饋金強制執行，為無理
    由，應予駁回。
四、據上論結，本件聲請為無理由，爰裁定如主文。
中　　華　　民　　國　　111 　年　　8 　　月　　10　　日
                  民事第四庭  法  官  董庭誌
正本係照原本作成。
如不服本裁定，應於送達後10日內向本院提出抗告狀，並繳納抗
告裁判費新臺幣1,000元。
中　　華　　民　　國　　111 　年　　8 　　月　　10　　日
                             書記官   江慧貞